【裁判字號】    90,訴,1129
【裁判日期】    900528
【裁判案由】    損害賠償
【裁判全文】
臺灣臺中地方法院民事判決  九十年訴字第一一二九號
    原      告  乙○○
    被      告  甲○○
右當事人間請求損害賠償事件，提起刑事附帶民事訴訟，經本院刑事庭移送前來，本
院判決如左：
    主    文
被告應給付原告新臺幣壹拾玖萬貳仟陸佰玖拾元，及自民國八十九年十二月九日起至
清償日止，按週年利率百分之五計算之利息。
原告其餘之訴駁回。
訴訟費用由被告負擔四分之一；餘由原告負擔。
本判決第一項於原告以新臺幣陸萬肆仟元為被告供擔保後，得假執行。但被告如於假
執行程序實施前，以新臺幣壹拾玖萬貳仟陸佰玖拾元為原告預供擔保，得免為假執行
。
原告其餘假執行之聲請駁回。
    事    實
一、原告方面：
（一）聲明：
  １、被告應給付原告新臺幣（下同）七十四萬二千六百九十元，及自起訴狀繕本送
      達翌日起至清償日止，按年息百分之五計算之利息。
  ２、願供擔保請准宣告假執行。
（二）陳述：被告於民國八十九年二月二十六日下午七時五十分許，駕駛車牌號碼Ｖ
      ＰＱ─八０六號殘障改裝輕型機車，沿臺中市○區○○路往大里市方向行駛，
      途經國光路與忠明南路交岔路口，因疏未注意而與原告所騎乘，沿國光路行駛
      至忠明南路交岔路口左轉之車號ＵＢＮ─一四八號機車發生碰撞，致原告受有
      右臉頰瘀傷、左臉頰瘀傷、前額表傷、鼻樑瘀腫傷、人中處表皮傷、下唇裂傷
      、右大腿瘀傷、右膝瘀傷、右足表皮傷、上唇裂傷、牙齒斷裂等傷害，總計原
      告支出醫藥費二千六百九十元，另牙齒治療鑲復尚需花費一十四萬元，且精神
      受有損害。爰依侵權行為之法律關係，請求被告賠償醫藥費二千六百九十元，
      牙齒鑲復費一十四萬元，精神慰撫金六十萬元，合計七十四萬二千六百九十元
      。為此提起本件訴訟。
（三）對被告抗辯所為之陳述：被告沒不誠意，不接受被告之條件。
（四）證據：提出診斷證明書三份、錄音帶譯文、調解不成立證明書各一份、醫藥費
      用收據十四紙為證。
二、被告方面：
（一）聲明：
  １、駁回原告之訴及假執行之聲請。
  ２、如受不利判決，願供擔保請准宣告免為假執行。
（二）陳述：
  １、目前無法負擔原告之請求，願意分期按月給付二千元，共付三年。
  ２、有為原告支付過部分醫藥費，也有買雞精去探望原告，是原告避不見面。
（三）證據：提出醫療費用收據、免用統一發票收據各一紙為證。
三、本院依職權調取本院八十九年度交易字第六二三號、臺灣高等法院臺中分院九十
    年度交上易字第六六二號刑事案卷。
    理    由
一、本件原告主張：被告於八十九年二月二十六日下午七時五十分許，駕駛車牌號碼
    ＶＰＱ─八０六號殘障改裝輕型機車，沿臺中市○區○○路往大里市方向行駛，
    途經國光路與忠明南路交岔路口，因疏未注意而與原告所騎乘，沿國光路行駛至
    忠明南路交岔路口左轉之車號ＵＢＮ─一四八號機車發生碰撞，致原告受有右臉
    頰瘀傷、左臉頰瘀傷、前額表傷、鼻樑瘀腫傷、人中處表皮傷、下唇裂傷、右大
    腿瘀傷、右膝瘀傷、右足表皮傷、上唇裂傷、牙齒斷裂等傷害之事實，業據其提
    出診斷證明書三份、錄音帶譯文、調解不成立證明書各一份為證。又被告因本件
    車禍過失傷害原告，刑事部分經本院八十九年度交易字第六二三號、臺灣高等法
    院臺中分院九十年度交上易字第六六二號判決處有期徒刑參月，得易科罰金確定
    等情，亦有上開刑事案卷可資參佐，復為被告所不爭執，則原告主張被告過失傷
    害其身體、健康等語，即堪採信。
二、按因故意或過失，不法侵害他人之權利者，負損害賠償責任。不法侵害他人之身
    體或健康者，對於被害人因此喪失或減少勞動能力或增加生活上之需要時，應負
    損害賠償責任。不法侵害他人之身體、健康者，被害人雖非財產上之損害，亦得
    請求賠償相當之金額，民法第一百八十四條第一項前段、第一百九十三條第一項
    、第一百九十五條第一項前段分別定有明文。本件被告既因過失不法傷害原告之
    身體及健康，自應依前開法條規定，負侵權行為之損害賠償責任。茲就原告各項
    請求，是否當允，析述如下：
（一）醫藥費用部分：
      原告主張其因本次車禍支出醫療費用二千六百九十元之事實，有收據十四紙可
      資為證，復為被告所不爭執，堪信屬實。被告自應就原告此部分之支出，負賠
      償之責。
（二）膺復牙齒費用部分：
      原告陳稱其牙齒因本次車禍斷裂，需將牙冠拆掉治療，並裝置假牙，估計需花
      費膺復費用一十四萬元等語，有診斷證明書二紙附卷可稽，又為被告所不爭執
      ，應堪採信。則原告此部分之請求，亦應准許。
（三）精神慰撫金部分：
      查原告在本次車禍中，身體受有傷害，且牙齒斷裂五顆，已如前述，則原告在
      精神上係受有損害一節，應堪認定。又查原告係高中肄業，被告則為國小畢業
      ，二人目前均無職業，被告並為低收入戶等情，有刑事卷附之警訊筆錄、臺北
      縣板橋市公所低收入戶證明書等件可資佐憑，另參以本件車禍之發生經過、肇
      事情節，以及被告於車禍發生後曾為原告支付部分醫療費用，並購買雞精探視
      原告，有醫療費用收據、免用統一發票收據各一紙為憑，本院認原告因本件車
      禍所得請求之精神慰撫金應以五萬元為當。原告逾此部分之請求，尚難准許。
（四）綜上，被告應賠償原告之損害，共計一十九萬二千六百九十元。
三、被告雖辯稱目前無力償還等語，惟按有無資力償還，乃係執行問題，不得據為不
    負履行義務之抗辯，最高法院十九年度上字第一七三三號判例可資參照。基此，
    被告所為抗辯，即無足採。
四、從而，原告依侵權行為之法律關係，請求被告給付一十九萬二千六百九十元，及
    自起訴狀繕本送達翌日即八十九年十二月九日起至清償日止，按週年利率百分之
    五計算之利息，洵屬有據，應予准許。逾此部分之請求，尚無所依，自應駁回。
五、兩造均陳明願供擔保，聲請宣告假執行或免為假執行，經核原告勝訴部份，均合
    於法律之規定，爰分別酌定相當之擔保金額宣告之；至於原告其餘假執行之聲請
    ，因訴之駁回而失所附麗，不予准許。
據上論結，本件原告之訴，為一部有理由，一部無理由，依民事訴訟法第七十九條但
書、第三百九十條第二項、第三百九十二條，判決如主文。
中      華      民      國    九十      年      五      月    二十八    日
                              臺灣臺中地方法院民事第三庭
~B法      官  莊嘉蕙
右為正本，係照原本作成。
如對本判決上訴，須於判決送達後二十日內，向本院提出上訴狀，同時表明上訴理由
；如已於本判決宣示後送達前提起上訴者，應於判決送達後十日內補具上訴理由，並
按他造當事人之人數附繕本。
中      華      民      國    九十      年      五      月    二十八    日
~B法院書記官


司法院資訊處製作；財團法人民間司法改革基金會備份。
